【裁判字號】    97,上訴,3312
【裁判日期】    970930
【裁判案由】    偽造文書等
【裁判全文】
臺灣高等法院刑事判決                97年度上訴字第3312號
上  訴  人  臺灣士林地方法院檢察署檢察官
上  訴  人
即  被  告  甲○○○
上列上訴人等因被告偽造文書等案件，不服臺灣士林地方法院96
年度訴字第138號，中華民國97年6月17日第一審判決（起訴案號
：臺灣士林地方法院檢察署95年度偵緝字第931號），提起上訴
，本院判決如下：
    主  文
上訴駁回。
    理  由
刑事訴訟法第三百五十條、第三百六十一條、第三百六十二條、
第三百六十七條規定，不服地方法院之第一審判決而上訴者，須
提出上訴書狀，並應敘述具體理由，為上訴必備之程式；其所提
出之書狀未敘述上訴理由，或僅曾以言詞陳述上訴理由者，均應
於上訴期間屆滿後二十日內補提理由書於第一審法院。第一審法
院經形式審查，認逾期未補提上訴理由者，應定期間先命補正；
逾期未補正者，為上訴不合法律上之程式，應以裁定駁回。倘已
提出上訴理由，但所提非屬具體理由者，則由第二審法院以上訴
不合法律上之程式，判決駁回。而所謂具體理由，必係依據卷內
既有訴訟資料或提出新事證，指摘或表明第一審判決有何採證認
事、用法或量刑等足以影響判決本旨之不當或違法，而構成應予
撤銷之具體事由，始克當之（例如：依憑證據法則具體指出所採
證據何以不具證據能力，或依憑卷證資料，明確指出所為證據證
明力之判斷如何違背經驗、論理法則）；倘僅泛言原判決認定事
實錯誤、違背法令、量刑失之過重或輕縱，而未依上揭意旨指出
具體事由，或形式上雖已指出具體事由，然該事由縱使屬實，亦
不足以認為原判決有何不當或違法者（例如：對不具有調查必要
性之證據，法院未依聲請調查亦未說明理由，或援用證據不當，
但除去該證據仍應為同一事實之認定），皆難謂係具體理由，俾
與第二審上訴制度旨在請求第二審法院撤銷、變更第一審不當或
違法之判決，以實現個案救濟之立法目的相契合，並節制濫行上
訴。檢察官上訴意旨略以：原判決量刑時，雖於理由欄列載刑法
第五十七條各款之規定，然未具體說明被告犯罪之動機、目的、
手段、對於活會會員與被害人所生損害之狀況及其犯罪後態度、
賠償情形如何，資為其量刑之根據與形成，有違該規定之意旨。
又被告於原審先否認全部犯行，嗣始部分坦承，並否認其於偵查
中自白部分，供詞反覆，無非冀圖獲判無罪或輕刑，犯後態度不
佳，且本件被告冒標金額高達新臺幣（下同）五十八萬二千元，
死會會款亦併予挪用，倒會後復未積極收取死會會款償付被害人
，原判決僅科處有期徒刑八月，減為有期徒刑四月，即連平復被
害人受害心理亦不可得，遑論懲儆犯罪，量刑顯然輕縱而有違比
例原則云云。上訴人即被告甲○○○上訴意旨則以其上開犯罪所
得金額尚非鉅大，所處有期徒刑八月，誠屬過重云云。惟量刑輕
重，係屬事實審法院得依職權自由裁量之事項，苟已斟酌刑法第
五十七條各款所列情狀，而未逾越法定刑度，不得遽指為違法；
又法院量刑固不得僅泛以法律條文之抽象用語為說明，而應具體
表明斟酌之情形，然判決理由是否完備，應就判決整體觀察綜合
考量，非得擷取其中片段，遽予評斷。本件原判決就被告如何基
於為自己不法所有意圖與行使偽造文書之概括犯意，利用假冒其
他活會會員名義偽造互助會標單持而冒標會款之手段，詐欺取財
及行使偽造私文書犯罪，共詐得會款五十八萬二千元，致其附表
二所示之被冒標會員受有損害等情，已分別於事實欄明白認定，
及於理由欄詳加論斷。是其最後科刑時，未重覆贅述前已於事實
、理由欄內詳載之上開被告犯罪意圖、手段與所生損害，僅依上
開規定為抽象說明，另並審酌被告犯後已坦承犯行但未賠償被害
人損害之具體情狀，綜合考量，而於法定刑範圍內為刑之量定，
既未濫用量刑權限，亦無判決理由不備之違法情形存在。檢察官
上訴無視原判決事實、理由之論述，徒指摘原判決量刑未為具體
之說明，且猶執業經原審審酌之被告犯後態度，任憑己意，指摘
原判決量刑失之輕縱，所指原判決之不當，實際上並不存在。至
被告上訴亦徒求改判輕刑，未依據卷內既有訴訟資料或提出新事
實、新證據，指摘或表明原判決有何足以影響判決本旨之不當或
違法，而構成應予撤銷之具體事由。故本件檢察官與被告之上訴
理由，俱非屬具體理由。揆諸首開說明，本件上訴自屬不合法律
上之程式，應予駁回。
據上論結，應依刑事訴訟法第三百六十七條前段，判決如主文。
本案經檢察官李月治到庭執行職務。
中    華    民    國    97    年    9    月    30     日
                刑事第二十一庭審判長法  官  蔡彩貞
                                    法  官  曾家貽
                                    法  官  楊力進
以上正本證明與原本無異。
如不服本判決，應於收受送達後10日內向本院提出上訴書狀，其
未敘述上訴之理由者並得於提起上訴後10日內向本院補提理由書
狀（均須按他造當事人之人數附繕本）。
                                    書記官  陳啟文
中    華    民    國    97    年    9    月    30     日
附錄：本案論罪科刑法條全文
刑法第210條
偽造、變造私文書，足以生損害於公眾或他人者，處5年以下有
期徒刑。
刑法第216條
行使第210條至第215條之文書者，依偽造、變造文書或登載不實
事項或使登載不實事項之規定處斷。
刑法第220條
在紙上或物品上之文字、符號、圖畫、照像，依習慣或特約，足
以為表示其用意之證明者，關於本章及本章以外各罪，以文書論
。
錄音、錄影或電磁紀錄，藉機器或電腦之處理所顯示之聲音、影
像或符號，足以為表示其用意之證明者，亦同。
刑法第339條
意圖為自己或第三人不法之所有，以詐術使人將本人或第三人之
物交付者，處5年以下有期徒刑、拘役或科或併科1千元以下罰金
。
以前項方法得財產上不法之利益或使第三人得之者，亦同。
前二項之未遂犯罰之。


司法院資訊處製作；財團法人民間司法改革基金會備份。
